臺灣板橋地方法院交通事件裁定　　　　96年度交聲字第1492號
原處分機關　交通部公路總局臺北區監理所
異　議　人
即受處分人　主成企業有限公司
代　表　人　甲○○
上列異議人即受處分人因違反道路交通管理處罰條例案件，對於
交通部公路總局臺北區監理所民國96年9 月27日所為之北監自裁
字第裁40－A00000000號處分，聲明異議，本院裁定如下：
    主  文
異議駁回。
    理  由
一、按汽車駕駛人，駕駛汽車不遵守道路交通標誌、標線、號誌
    之指示，而本章各條無處罰之規定者，處新臺幣（下同）九
    百元以上一千八百元以下罰鍰，道路交通管理處罰條例第六
    十條第二項第三款定有明文。又按停止線，用以指示行駛車
    輛停止之界限，車輛停止時，其前懸部分不得伸越該線；車
    輛面對圓形紅燈表示禁止通行，不得超越停止線或進入路口
    ；道路交通標誌標線號誌設置規則第一百七十條第一項、第
    二百零六條第五款第一目亦規定甚明。
二、本件原處分認異議人即受處分人主成企業有限公司所有之車
    號三T ─八一三七號自用小客貨車，於民國九十六年七月二
    十九日上午十一時四十五分許，在臺北市○○路、錦西街口
    紅燈亮後四十點四秒，其前車輪超越停止線，經臺北市政府
    警察局大同分局交通分隊依據採證照片，以該汽車所有人為
    被通知人掣單逕行舉發。嗣受處分人於應到案日期前提出申
    訴，經原處分機關函請舉發機關調查結果，仍認受處分人確
    有上開紅燈越線臨停之不遵守道路交通標線指示之違規行為
    ，原處分機關乃依道路交通管理處罰條例第六十條第二項第
    三款及違反道路交通管理事件統一裁罰基準表規定，裁處罰
    鍰九百元。
三、異議意旨略以：當時因聞後方有救護車聲響於本車道，始跨
    越停止線，暫向右前方移動，而後方之計程車亦跟隨向左前
    方移動，以讓出道路，外側車道上二位機車騎士向本車道注
    視，亦可證明有突發狀況，並非異議人蓄意超越停止線，此
    該當於緊急避難之阻卻違法事由，惟原處分機關未予詳查，
    未依行政罰法第十三條前段規定予以免罰甚為不當，另請鈞
    院考量行政罰法第十九條第一項之規定從寬卓處云云。
四、經查：
（一）本條例之處罰，受舉發違反道路交通管理事件之受處罰人
      ，認為受舉發之違規行為應歸責他人者，應於舉發違反道
      路交通管理事件通知單應到案日期前，檢附相關證據及應
      歸責人相關證明文件，向處罰機關告知應歸責人，處罰機
      關應即另行通知應歸責人到案依法處理，逾期未依規定辦
      理者，仍依本條例各該違反條款規定處罰，道路交通管理
      處罰條例第八十五條第一項定有明文。查異議人係本件違
      規車輛之所有人，其前向原處分機關提出申訴時僅就舉發
      事實陳述不服之意見，並未檢附相關證據及證明文件告知
      本件受舉發之違規行為應歸責於駕駛人，則原處分機關依
      法對汽車所有人科處罰鍰即屬有據，合先敘明
（二）本件異議人所有之車號三T ─八一三七號自用小客貨車，
      於上開時、地紅燈亮後四十點四秒時，其前車輪壓觸停止
      線前之感應電圈後由電腦自動偵測照相採證，而有超越停
      止線臨時停車之事實，為異議人所不爭執，並有臺北市政
      府警察局九十六年八月十四日北市警交大字第A 0000
      0000號舉發違反道路交通管理事件通知單、臺北市政
      府警察局大同分局九十六年九月十四日北市警同分交字第
      ０九六三四二五六五００號書函影本各一紙及採證照片二
      幀附卷可稽，堪認異議人確有不遵守道路交通標線指示之
      違規行為無訛。雖異議人辯稱：係為避讓同車道後方之救
      護車才違規云云，惟查，本件違規路口並無裝置錄影監視
      系統，且於異議人違規後之數分鐘內，亦未有其他車輛遭
      拍照採證舉發違規之情形，此有臺北市政府警察局大同分
      局九十六年十一月九日北市警同分交字第０九六三二一八
      三一００號函暨所附之答辯報告表、九十六年七月二十九
      日上午十一時四十五分至中午十二時五十二分之違規照片
      四幀在卷可佐，無從證明異議人違規當時客觀上是否實際
      存有緊急危難之情狀。再佐以採證照片所示，於該路口停
      等紅燈之車輛並非僅有異議人之車輛，苟當時車陣後方確
      有救護車駛至，其它車輛亦須避讓救護車方能通過，何以
      除異議人車輛外未有其它車輛同遭舉發？此外，異議人復
      未能舉證證明其違規當時究竟發生何等緊急危難狀態，客
      觀上有何不得已必須為該「跨越停止線」之違規行為，且
      非違規不能避免緊急危難之情狀，異議人空言主張其違規
      是因避免緊急危難而出於不得已之行為云云，難認有據，
      無從採信。至異議人之違規情節是否輕微，得否爰引行政
      罰法第十九條第一項規定予以免罰，本應由主管機關基於
      交通秩序之維護、確保人車通行之安全等情加以考量，係
      屬行政機關裁量之範圍，尚非本院職權，附此敘明。
五、綜上，本件違規事證明確。異議人所有之車輛不遵守道路交
    通標線指示之違規事實，堪以認定。從而，原處分機關據以
    援引前開規定，裁處異議人罰鍰九百元，於法並無違誤。本
    件異議為無理由，應予駁回。
據上論斷，應依道路交通案件處理辦法第十九條，裁定如主文。
中　　華　　民　　國　　96　　年　　11　　月　　23　　日
                  交通法庭  法　官  劉  安  榕
上列正本證明與原本無異。
如不服本裁定，應於裁定送達後五日內敘明抗告理由，向本院提
出抗告狀。
                            書記官  楊  馥  如
中　　華　　民　　國　　96　　年　　11　　月　　23　　日
